【裁判字號】    91,易,891
【裁判日期】    920516
【裁判案由】    違反商標法
【裁判全文】
臺灣臺北地方法院刑事判決                          九十一年度易字第八九一號
    公  訴  人  臺灣臺北地方法院檢察署檢察官
    被      告  丙○○
    選任辯護人  丁中原律師
                蔡英雌律師
右被告因違反商標法案件，經檢察官聲請以簡易判決處刑（九十年度偵字第三三四三
號），本院認不宜以簡易判決處刑，改依通常程序審理，本院判決如左：
    主  文
丙○○無罪。
    理  由
一、公訴意旨略以：被告丙○○係設在臺北市○○區○○路二號一樓Ａ二二室「群優
    電腦有限公司」（下稱群優公司）之負責人，明知附表所示之商標，係由丁○○○創新科技有限公司（下稱創新公司）向經濟部中央標準局（已改制為智慧財產
    局）申請註冊，取得商標專用權，指定使用於晶片、界面卡、印刷電路板等專用
    商品，現仍在商標專用期間，竟於民國八十九年六月起，基於概括之犯意，意圖
    欺騙他人，明知附表所示之仿冒商品係於同一商品，使用相同於附表所示註冊商
    標之音效卡，仍向甲○○（業據臺灣臺中地方法院檢察署另行提起公訴）以每盒
    新臺幣（下同）八百元至九百元之價格買進四十個後，陳列於其所經營之群優公
    司內，再以每個一千一百元（公訴人誤載為一千一十元）之價格販賣與不特定人
    牟利，致與前開公司所生產之相同產品混淆，嗣於同年十一月九日，創新公司委
    由洪燕媺律師購得音效卡一個，因而查獲；案經創新公司訴由臺北市政府警察局
    萬華分局報告偵辦，因認被告涉有違反商標法第六十三條之明知仿冒商標商品而
    販賣之罪嫌。
二、按犯罪事實應依證據認定之，無證據不得推定其犯罪事實；又不能證明被告犯罪
    者，應諭知無罪之判決，刑事訴訟法第一百五十四條、第三百零一條第一項分別
    定有明文。次按認定犯罪事實所憑之證據，其為訴訟上之證明，須於通常一般之
    人均不致有所懷疑，而得確信其為真實之程度者，始得據為有罪之認定，最高法
    院七十六年臺上字第四九八六號著有判例。
三、公訴人認被告丙○○涉有上開罪嫌，係以：（一）告訴人代理人洪燕媺律師之指
    訴；（二）證人乙○○之證述；（三）被告所販售之商品，其上所使用之商標，
    俱與附表所示之商標圖樣相同，有告訴人代理人於八十九年十一月九日購得之音
    效卡一個、估價單、發票各一紙、照片十四紙及商標註冊證影本十七紙可證；（
    四）告訴人所購得之仿品與正品間，在外包裝彩盒、軟體、附贈軟體、技術資源
    訊息、保證卡、海綿墊、晶片廠商、製造工廠、CD音源線、產品序號、仿卡序號
    等均有明顯差異，有對照照片十四張在卷足憑；（五）被告迄本案行為時販售電
    腦商品已至少有一年多，為專門從事該電腦周邊設備銷（零）售業之商人，具有
    且能充分掌握電腦周邊設備市場上快速脈動，而即時推出當時市面上甚為流通之
    ＣＲＥＡＴＩＶＥ聲霸卡等商品，則其對該創巨聲霸卡之真品與偽品即難認無即
    時辨識能力；（六）被告復知該進口電腦設備之代理商為聯強公司，足見其對電
    腦周邊商品之銷售商管道亦有相當認識，竟捨棄正常經銷商之聯強公司而向跑單
    幫之甲○○購買，且於購買時又未要求任何正常授權經銷文件，付款時亦未要求
    檢具發票，是自其進貨管道及進貨之情形，可認其明知所進之該批聲霸卡係仿冒
    品；（七）再徵諸凡正廠商品之產製主體、國別等，在一般人認知上對其品質、
    價格均較仿品為高，是以一般商家在洽購商品之時，實無就其擬購之商品究由何
    國、何公司產製等情不予詢問之理？證人甲○○於九十二年四月二十五日審理時
    證稱：未告知被告該產品係外銷退貨云云，顯與時下商場正常交易狀況有違，益
    見其證言難以採信；（八）自販入價格而言，依證人乙○○在警詢時陳稱：每個
    以八至九百元購入販賣，而創巨公司所生產之聲霸卡批發價格為美金三十一元，
    約為新臺幣一千零二十三元，臺灣代理商之經銷價為一千一百二十元，為甲○○
    案之臺灣臺中地方法院所認定，然被告向甲○○取得之經銷價即八百至九百元，
    顯然低於前揭經銷價，亦足證被告知其為仿冒品等為論據。訊據被告丙○○固自
    承其任負責人之群優公司，有於前開期間向甲○○購買仿冒創新公司商標圖樣之
    音效卡商品，並陳列於群優公司販賣予不特定人，另告訴人於九十一年十一月十
    五日當庭提出之仿冒品，確係伊公司賣出等情無訛，惟堅決否認有何違反商標法
    之犯行，辯稱：向甲○○購買之音效卡商品係由公司負責採購之乙○○所進貨；
    且進貨價為每盒八百元至九百元，與該產品一般進貨價差距不大；又以肉眼無法
    辨識伊公司向甲○○販入之音效卡為仿品，伊實無從得知所購入之產品為仿冒品
    等語，資為抗辯。
四、經查：
（一）如附表所示之商標圖樣（原聲請簡易判決處刑書記載被侵害之商標圖樣為十三
      個，經公訴人於九十一年十一月十五日當庭減縮為附表所示之六個），均係告
      訴人向經濟部中央標準局（現已改制為智慧財產局）申請註冊取得商標專用權
      ，而各得於附表所示之專用期間內使用於附表所示之指定商品等情，有告訴人
      提出之中華民國商標註冊證五紙、商標公報資料一紙附卷可稽，是前情堪信為
      真實。
（二）而被告任負責人之群優公司於八十九年六月間，由該公司負責採購之乙○○，
      以每盒八百元至九百元之價格，向甲○○購買「SOUND BLASTER PCI 128四聲
      道」音效卡（下稱系爭音效卡）二箱四十個，並以每盒一千一百元之價格，在
      群優公司陳列展售，且已全數售罄，其中告訴人委人於八十九年十一月九日至
      該公司購得一盒等情，經被告、證人乙○○、甲○○為互核相符之供陳，且經
      告訴代理人洪燕媺律師陳述在卷，並有告訴人提出之群優公司發票附卷可佐（
      見九十年度偵字第三三四三號卷第三十九頁，本案號之偵卷下稱為偵卷），是
      前情要可認定。
（三）又系爭音效卡與創巨公司之「SOUND BLASTER PCI 128」音效卡，二者之用途
      及功能均相同，係屬同一商品，要無疑義。
（四）再為行銷之目的，將商標用於商品或其包裝上而持有、陳列或散布，亦屬商標
      之使用，商標法第六條第一項定有明文，而系爭音效卡之包裝盒有附表所示之
      商標圖樣乙節，有告訴人派員購得之系爭音效卡照片附卷可佐（見偵卷第三十
      二頁至第三十八頁），並經本院於九十二年四月二十五日當庭勘驗無訛（見該
      次筆錄第九頁），且被告亦自承告訴代理人於九十一年十一月十五日當庭提出
      之音效卡確係伊公司賣出等語（見該次訊問筆錄第十七頁），是系爭音效卡有
      使用相同於附表所示商標圖樣乙節，足堪認定。
（五）另系爭音效卡與告訴人公司所生產之同款音效卡二者在１、包裝盒之印刷色澤
      、圖片清晰度，２、內附軟體之內容及數量，３、保證卡是否附回函卡及公司
      住址貼紙，４、海綿墊樣式及數量，５、ＣＤ音源線之有無，６、序號是否相
      同等項，均有差異，此有二者之對照照片十四張（見偵卷第三十二頁至第三十
      八頁）、創新公司所提出之真卡與仿卡比較表（見偵卷第四十頁）附卷可佐，
      並經本院於九十二年四月二十五日當庭勘驗無訛，足認系爭音效卡係仿冒創新
      公司同款音效卡。故被告丙○○販賣系爭音效卡之行為，在客觀上係在同一商
      品使用相同於創新公司已註冊之商標圖樣，亦足使一般消費者自外包裝產生混
      淆，而誤認係創新公司所生產之同一商品，自係對創新公司之商標專用權造成
      侵害。
（六）惟按明知為使用相同於他人註冊商標之圖樣之同一商品而販賣、意圖販賣而陳
      列、輸出或輸入者，處一年以下有期徒刑、拘役或科或併科新臺幣五萬元以下
      罰金，商標法第六十三條、第六十二條第一款固有明定，然依該條規定，須以
      行為人「明知」所販賣之商品為仿冒商標之商品，始能以該罪相繩。易言之，
      行為人須具有直接故意，倘若僅有間接故意或因過失而誤認為係已註冊商標之
      商品，或不知為仿冒品，即欠缺該罪之主觀構成要件，不能論以本罪。本件，
  １、系爭音效卡係群優公司職員乙○○負責向甲○○進貨等情，已認定如前，而甲○○陳稱：系爭音效卡是伊跟另外一個廠商訂得，伊透過朋友介紹，跟一個林
      先生訂得，在臺中的案子他有出庭，、、、，買賣過程中沒有跟乙○○談過買
      賣的產品是仿冒品，當時伊的認知是真品（見本院九十二年四月二十五日審理
      筆錄），、、、，（系爭音效卡）是伊賣的，被告確不知情（見偵卷第五十八
      頁）等語，而乙○○於偵查中陳稱：伊有問來源，但兜售者（指甲○○）表明
      這是正常管道進來，因賣不完，便要伊代售等語（見偵卷第五十三頁）。
  ２、又告訴代理人洪燕媺律師於偵查中陳稱：告訴人批發給門市之價格為一千元，
      以一千一百元賣出等語（見偵卷第五十四頁），而系爭音效卡係以每盒八百元
      至九百元之價格買進，以一千一百元之價格賣出等情，已認定如前，則系爭音
      效卡之進貨價格與告訴人正品之批發價，差距約一至二百元，經銷價則是完全
      相同，而徵諸甲○○向乙○○告以該批商品係賣不完之存貨，再參以本件交易
      未開發票而無附加稅捐，則有前述一至二百元之差價，核與商場上一般交易習
      慣尚無違背。
  ３、且系爭音效卡之外包裝，係以近似大小、材質並以相同圖形及商標圖樣文字複
      製自創巨公司所生產之同款音效卡外包裝，而告訴人於告訴狀中亦載稱：其（
      指系爭音效卡）外觀包裝與告訴人產製之音效卡幾完全相同等語，雖卷附之照
      片經將真仿品外觀包裝對照比較可見二者不同之處，惟若單以系爭音效卡外包
      裝觀之，實難分辨二者之差異。
  ４、另系爭音效卡內裝之軟體內容及數量、保證卡是否附回函卡及公司住址貼紙、
      海綿墊樣式及數量、ＣＤ音源線等固有差異，而公訴人表示：零售一消費者都
      會要求了解產品內容並拆開，至少要看樣品等語，固屬的論，然徵諸一般消費
      者對於已開拆之物會認定係舊品或瑕疵品而不欲購買之消費習慣，則系爭音效
      卡是否曾為被告或乙○○開拆，而可得知其內裝與真品不同乙節，並無積極證
      據證明，是難據系爭音效卡之內裝與真品不同，而認定被告主觀上明知系爭音
      效卡係仿冒品。
  ５、再被告雖係電腦從業人員，惟參諸證人乙○○陳稱：（群優公司）門市賣電腦
      硬體產品大部分都有，加起來有上百種產品（見本院九十一年十一月十五日訊
      問筆錄第十頁）等語，另觀以電腦及其周邊設備汰換速度極快，則被告是否可
      辨認上百種不斷更新產品之真偽，並非全然無疑。
  ６、綜然乙○○陳稱此款之音效卡有與聯強進貨，惟乙○○亦陳稱：（檢察官詰問
      證人：原來在店裡販售的創巨聲霸卡與你買的創巨聲霸卡是否一樣？）系爭音
      效卡是英文包裝等語，核與被告陳稱：和聯強買的是中文版等語（見本院九十
      一年十一月十五日訊問筆錄第七頁），及證人甲○○證稱：當時賣（系爭音效
      卡）英文版的等語（見本院九十二年四月二十五日訊問筆錄第四頁）相符，是
      尚難以群優公司曾購買聯強公司之真品，推認被告應知真品之外觀及內裝，復
      據以推論被告可得知真品與系爭音效卡不同，而認定被告主觀上明知系爭音效
      卡為仿品。
  ７、末以乙○○陳稱：有向甲○○買其他產品，因為甲○○是跑單幫的，也都沒有
      發票等語（見九十一年十一月十五日訊問筆錄第九頁、第十二頁），證人甲○○證稱：伊當時賣電腦零件是自己一個人在賣，伊賣東西沒有開自己的發票給
      人家等語，則據系爭音效卡買賣為群優公司與甲○○多次交易中之一次，甲○○為跑單幫之人，該批音效卡進貨總價不高且經銀貨兩訖等情以觀，本件交易
      時未開立發票尚非違常，參以系爭音效卡與真品之經銷價差距一至二百元，被
      告或為圖此利益而疏於確認檢查即購買，並以真品價格即一千一百元販售，然
      此係被告日後商譽減損之問題，是其交易程序縱有前開瑕疵，亦不足推認被告
      明知所進之貨品係仿品。
  ８、綜上各節，就丙○○主觀上「明知」其所販賣之系爭音效卡係仿冒告訴人商標
      之音效卡乙節，公訴人所舉之證據，尚未證明達到通常一般人均不致有合理懷
      疑，而得確信其為真實之程度。此外，復查無其他積極證據足以認定被告確有
      明知係仿冒商標之商品，仍為販賣之犯行，是被告辯稱伊不知向甲○○所購買
      之音效卡係仿冒商標之商品等語，非無可採，從而被告主觀上既不知所販賣者
      係仿冒商標之商品，揆諸前揭說明，即與商標法第六十三條規定處罰之構成要
      件有間，尚難以該罪論處，依法應諭知無罪之判決。
五、本件係檢察官聲請以簡易判決處刑之案件，因被告所犯之罪不合刑事訴訟法第四
    百四十九條所定得以簡易處刑之案件，本院改用通常程序審判之。
據上論斷，應依刑事訴訟法第四百五十二條、第三百零一條第一項，判決如主文。
本案經檢察官陳錫柱到庭執行職務
中      華      民      國    九十二    年      五      月    十六      日
                                        臺灣臺北地方法院刑事第四庭
                                            法  官  陳  嘉  琪
右正本證明與原本無異。
如不服本判決，應於判決送達後十日內，向本院提出上訴狀。
                                            書記官  林  素  霜
中      華      民      國    九十二    年      五      月    十九      日
~X4;附表
┌───────┬───────┬──────┬────┬───┬────
│商  標  圖  樣│專  用  權  人│專 用 商 品 │專用期限│註冊證│仿冒商品
├───────┼───────┼──────┼────┼───┼────
│              │丁○○○．創新│書籍、雜誌、│93.02.15│632809│音效卡及
│              │科技有限公司  │型錄、使用手│        │      │包裝盒
│              │              │冊、操作手冊│        │      │
│              │              │、廣告印刷物│        │      │
├───────┼───────┼──────┼────┼───┼────
│              │丁○○○．創新│各種紙、硬紙│93.04.15│640271│音效卡及
│    │科技有限公司  │板、包裝紙  │        │      │包裝盒
├───────┼───────┼──────┼────┼───┼────
│              │丁○○○．創新│晶片、界面卡│94.03.15│675024│音效卡及
│              │科技有限公司  │、印刷電路板│        │      │包裝盒
├───────┼───────┼──────┼────┼───┼────
│              │丁○○○．創新│程式卡片    │93.06.30│647184│音效卡及
│              │科技有限公司  │            │        │      │包裝盒
├───────┼───────┼──────┼────┼───┼────
│              │丁○○○．創新│程式卡片    │93.02.29│635193│音效卡及
│              │科技有限公司  │            │        │      │包裝盒
├───────┼───────┼──────┼────┼───┼────
│              │丁○○○．創新│各種紙、硬紙│93.04.15│640270│音效卡及
│              │科技有限公司  │板、包裝紙  │        │      │包裝盒
│              │              │            │        │      │
└───────┴───────┴──────┴────┴───┴────


司法院資訊處製作；財團法人民間司法改革基金會備份。
